【裁判字號】    91,交訴,155
【裁判日期】    920320
【裁判案由】    強盜等
【裁判全文】
臺灣板橋地方法院刑事判決                        九十一年度交訴字第一五五號
    公  訴  人  臺灣板橋地方法院檢察署檢察官
    被      告  己○○
    指定辯護人  甲○公設辯護人彭宏東
右列被告因強盜等案件，經檢察官提起公訴（九十一年度偵字第六四八九號），甲○
判決如左：
    主      文
己○○搶奪，因防護贓物、脫免逮捕，而當場施以強暴，處有期徒刑伍年貳月；又因
過失傷害人，處有期徒刑參月；又駕駛動力交通工具肇事，致人受傷而逃逸，處有期
徒刑拾月；應執行有期徒刑陸年。
    事      實
一、己○○意圖為自己不法之所有，於九十一年四月一日晚間七時三十分許（起訴書
    漏載三十分許，應予更正），駕駛車牌號碼五Ｎ－五四四七號自用小客車搭載不
    知情之庚○○（另為不起訴處分）駛抵臺北縣中和市興南夜市，將車輛停放在臺
    北縣中和市○○路四三一巷一○六號前，獨自下車走向不到一個車身外由辛○○
    管領之販售ＣＤ唱片攤位，乘辛○○不備之際，公然掠取其攤位上擺放之ＣＤ唱
    片十六張及錢筒二只等財物，移置前開自用小客車後行李廂及後座，正欲駕車離
    開現場時，為辛○○追及，並遭辛○○伸手捉住所著衣服，要求己○○下車交還
    財物，詎己○○為防護贓物及脫免逮捕，竟當場行強，駕車起駛拖帶辛○○，辛○○為維護自身安全，只得放手任己○○駕車駛離現場；己○○脫離現場後，於
    九十一年四月一日晚間七時四十分許，駕車行經臺北縣中和市○○街一號前，應
    注意車前狀況，隨時採取必要之安全措施，依當時情形，又無不能注意之情事，
    仍怠於注意車前狀況，貿然繼續行駛，致先後撞倒乙○○停放在該處之車牌號碼
    ＧＪＵ－○六二號重型機車（過失毀損部分已據檢察官另行處分不起訴），及由
    丙○○所騎乘、後載戊○○之車牌號碼ＱＢ五－八六八號輕型機車，造成戊○○
    身體受有右足內側擦挫傷二乘一公分兩處、左足背擦挫傷二乘一公分、右膝挫瘀
    腫三乘二公分等傷害（前開機車過失毀損部分已據檢察官另行處分不起訴），嗣
    又再撞及毀損丁○○擺設服飾之攤販（此過失毀損部分亦據檢察官另行處分不起
    訴）；己○○明知其駕車肇事，致戊○○受傷，猶為逃避責任，另行起意，未報
    警處理、將之送醫、或施以救護等必要措施，即逕行駕駛前開自用小客車逃逸離
    去；迨至九十一年四月一日晚間八時二十分許，在臺北縣中和市○○路四三一巷
    一○六號前為警查獲。
二、案經臺北縣政府警察局中和分局報請臺灣板橋地方法院檢察署檢察官偵查起訴。
    理      由
一、訊據被告己○○固不諱駕車失慎肇事致人受傷及肇事逃逸等情，惟矢口否認有何
    搶奪及對辛○○施暴等行為，辯稱：伊因與辛○○之老闆「阿成」有過節，所以
    將辛○○攤位上之ＣＤ十六張及放錢的筒子載走，打算送至派出所檢舉「阿成販
    賣盜版ＣＤ云云。
二、經查：
（一）右揭搶奪事實，迭據被害人辛○○指述不移（見偵查卷第十七頁至第二十二頁
      反面及甲○九十二年一月六日訊問筆錄），核與被告於警、偵訊中自白公然掠
      取夜市攤位上擺放之ＣＤ唱片及錢筒等情（見偵查卷第九頁至第十頁、第六十
      二頁反面）大致相符，且有贓物認領保管單存卷可資佐證，而被告停車處所與
      被害人設攤處，不到一個車身之距離，亦據被告及證人庚○○一致供明（見甲○九十二年一月六日訊問筆錄）；又被害人辛○○於甲○接受訊問時，就被告
      施暴之情形所稱伊見被告正在搬ＣＤ及錢筒，即上前制止，待追及被告，被告
      已將所得財物放好在車上，坐上駕駛座欲駛離現場，伊由駕駛座之窗子伸手拉
      住其衣服，要求下車，被告未予理會，繼續開車，伊被車子拖了二、三公尺等
      語（見甲○九十二年一月六日訊問筆錄），與證人庚○○於警訊時供證稱被告
      抱回ＣＤ唱片及錢筒上車後，被害人辛○○追趕到來，站立在駕駛座外要求被
      告下車交還財物，並伸手拉住被告上衣，欲將被告拉出車外，但為被告掙脫駕
      車逃走等語（見偵查卷第十六頁及該頁反面）無何不合，足見被告於公然掠取
      ＣＤ唱片及錢筒等財物，移置前開自用小客車後行李廂及後座後，正欲駕車離
      開現場時，為辛○○追及，並遭辛○○伸手捉住所著衣服，要求己○○下車交
      還財物，詎己○○為防護贓物及脫免逮捕，竟當場施強暴即強行駕車起駛拖帶
      辛○○無疑。
（二）復次，關於被告公然掠取辛○○所管領ＣＤ唱片及錢筒等財物之目的，被告於
      偵查中坦言與他人有過節，為報其仇而行搶等語（見偵查卷第七十八頁反面至
      第七十九頁），於甲○訊問時，亦供承：「我搬走被害人的ＣＤ是為了要出氣
      ，搬走以後要拿到哪裡我還沒有想到，我也沒想到要拿這些ＣＤ做什麼用」（
      見甲○九十二年二月十三日訊問筆錄），參合證人庚○○所述：「我原本不知
      道被告搬這些ＣＤ要做什麼。」，「（問：為何之前說被告要把ＣＤ搬到警察
      局？）是案發在警局做完筆錄後，我問被告為什麼要這樣做，被告說他有想要
      檢舉盜版ＣＤ，所以我才這樣說的。」，「（問：被告駕車離開現場時有沒有
      撞到其他人車？）因為被告駛離現場的時候非常的慌張，所以先後撞到ＧＪＵ
      ─○六二號機車及丙○○搭載戊○○的機車，我有叫他停車處理，但他不聽，
      他為什麼不停車我不知道。」，「（問：為什麼上次說是為了檢舉盜版ＣＤ而
      沒有停車？）那是我認為的，其實當時我並不知道他為什麼不停車，我有跟他
      講你撞到人了，但（他）只顧著開車沒有反應。」（見甲○九十二年二月十三
      日訊問筆錄），及被告如欲舉報盜版違法事跡，本可逕至警察機關備案，並提
      供線索以利追查，無需親冒危險，私行搜索扣押，且將與盜版唱片無關之錢筒
      一併取走，況且被告事後亦未積極主動將搶奪所得物品就近送交警察機關檢舉
      盜版，而是逃逸歷五十分鐘後遭查獲到案，俱徵被告辯稱掠取ＣＤ唱片及錢筒
      等財物，乃為檢舉盜版，無何不法所有意圖，亦未施暴云云，以及證人庚○○
      於警、偵訊中證述被告為檢舉盜版而取走辛○○攤位上之唱片、錢筒等財物，
      與在甲○證稱始終未見辛○○出現云云，均與事實不符，無非勾串迴護、狡飾
      卸責之詞，皆不足採信。
（三）此外，關於被告過失傷害及肇事逃逸之事實，業據被告坦承不諱，核與被害人
      戊○○、證人丙○○、乙○○、丁○○、彭呂源、庚○○等指證情節相符，且
      有事故現場相片及中山綜合醫院九十一年四月二日診斷證明書等在卷可佐，應
      可信實；按汽車行駛時，駕駛人應注意車前狀況，並隨時採取必要之安全措施
      ，道路交通安全規則第九十四條第三項定有明文，此為被告駕駛汽車應盡之注
      意義務，而依被告於警、偵訊、及甲○訊問審理時，對於當日所歷情節仍能記
      憶，及行搶、肇事後，逃避責任之情形，已足認被告當時對於外界事務知覺、
      理會、判斷等能力全然具備，況且被告亦陳明其雖曾飲酒，但精神狀況正常良
      好，意識清醒（見偵查卷第十一頁），應無何不能注意之情事存在，彼時被告
      倘能注意車前狀況，隨時採取必要之安全狀況，應非不能及時發現有被害人而
      避讓之，亦不至於造成被害人受傷之結果發生，是被告於前開道路交通事故之
      發生有過失，且其過失與被害人之傷害結果間有相當因果關係，均至為灼然；
      又被告供承知悉駕車撞傷人，但因為緊張，所以沒有停下來而繼續行駛等語（
      見甲○九十二年一月六日訊問筆錄），與證人庚○○迭次供證於被告駕車肇事
      時，曾告知被告已經肇事，但被告急於逃逸，未停車察看等語（見偵查卷第十
      三頁反面、第六十二頁反面）及被害人戊○○、證人乙○○、丁○○等一致指
      證被告肇事後未加停留，仍繼續駕車離去等語（見偵查卷第二十一頁反面、第
      二十三頁反面、第七十一頁）吻合，被告明知其駕車肇事，致被害人受傷，竟
      為逃避責任，另行起意而逃逸，亦毋庸疑。
（四）綜上，本案事證明確，被告犯行堪予認定，應依法論科。
三、核被告己○○所為，係犯刑法第三百二十九條、第三百二十八條第一項準強盜罪
    、第二百八十四條第一項前段過失傷害罪及第一百八十五條之四駕駛動力交通工
    具肇事致人受傷而逃逸罪。被告所犯上開三罪名間，犯意各別，構成要件迥不相
    侔，應分論併罰。爰審酌被告年富力強，本可期其守法自重，奮發向上，以謀自
    我之實現，兼利社會共同生活，竟捨此不為，反囿於貪念，恣意搶奪他人財物次
    ，視他人財產權益如無物，其間猶因行跡敗露，為防護贓物，脫免逮捕，當場橫
    施強暴，俱見其惡性非輕，法紀觀念淡薄，已甚可訾，而其駕車怠於注意車前狀
    況而肇事，致人受傷，駕駛態度輕率，肇事後又不思救助被害人，反逃逸離去，
    陷被害人於求援無著，求償無門之危險，自私自利、吝於負責，心存僥倖，應嚴
    予非難，兼衡其素行，所用手段、所生危害、及犯罪後態度等一切情狀，分別量
    處各罪如主文所示之刑，並定其應執行之刑，資為懲儆。
據上論結，應依刑事訴訟法刑事訴訟法第二百九十九條第一項前段，刑法第三百二十
九條、第三百二十八條第一項、第二百八十四條第一項前段、第一百八十五條之四、
第五十一條第五款，罰金罰鍰提高標準條例第一條前段，判決如主文。
本案經檢察官楊雅清到庭執行職務。
中      華      民      國    九十二    年      三      月     二十     日
                                    臺灣板橋地方法院交通法庭
                                        法  官  蔡  新  毅
右正本證明與原本無異。
如不服本判決，應於判決送達後十日內，向甲○提出上訴狀。
      書記官  謝  麗  秋
中      華      民      國    九十二    年      三      月     二十     日
※附錄本案論罪科刑主要法條全文※
中華民國刑法第三百二十八條：
意圖為自己或第三人不法之所有，以強暴、脅迫、藥劑、催眠術或他法，至使不能抗
拒，而取他人之物或使其交付者，為強盜罪，處五年以上有期徒刑。
以前項方法得財產上不法之利益或使第三人得之者，亦同。
犯強盜罪因而致人於死者，處死刑、無期徒刑或十年以上有期徒刑；致重傷者，處無
期徒刑或七年以上有期徒刑。
第一項及第二項之未遂犯罰之。
預備犯強盜罪者，處一年以下有期徒刑、拘役或三千元以下罰金。
中華民國刑法第三百二十九條：
竊盜或搶奪，因防護贓物、脫免逮捕或湮滅罪證，而當場施以強暴脅迫者，以強盜論
。
中華民國刑法第二百八十四條：
因過失傷害人者，處六月以下有期徒刑、拘役或五百元以下罰金，致重傷者，處一年
以下有期徒刑、拘役或五百元以下罰金。
從事業務之人，因業務上之過失傷害人者，處一年以下有期徒刑、拘役或一千元以下
罰金，致重傷者，處三年以下有期徒刑、拘役或二千元以下罰金。
中華民國刑法第一百八十五條之四：
駕駛動力交通工具肇事，致人死傷而逃逸者，處六月以上五年以下有期徒刑。


司法院資訊處製作；財團法人民間司法改革基金會備份。
